【裁判字號】    89,判,1142
【裁判日期】    890420
【裁判案由】    虛報進口貨物
【裁判全文】
行  政  法  院  判  決                          八十九年度判字第一一四二號
    原      告  統盛有限公司
    代  表  人  甲○○
    訴訟代理人  卓忠三  律師
    被      告  財政部基隆關稅局
右當事人間因虛報進口貨物事件，原告不服財政部中華民國八十七年十一月十九日台
財訴第000000000號再訴願決定，提起行政訴訟。本院判決如左︰
    主  文
原告之訴駁回。
    事  實
緣原告於民國（下同）八十二年十二月十三日委由訴外人大正報關有限公司向被告申
報自新加坡進口電器音響乙批（報單號碼：第ＡＡ／八二／七二六一／○二四七號）
，報進口稅則第八五二七‧三一‧○○‧○○－一號，稅率百分之十五，貨物稅稅率
百分之十，完稅價格新臺幣（以下未特別註明者同）八、○四三、二二八元，案經財
政部關稅總局驗估處八十六年七月十七日台總局驗字第八六二○○八六二號函查核結
果，本案來貨實際完稅價格應為一一、四三○、一四一元，遂認原告顯有繳驗不實發
票，虛報進口貨物價格，逃漏關稅及貨物稅之違法情事，被告以八十六年第八六二二
四七號處分書，依據海關緝私條例第三十七條第一項規定，科處所漏進口稅額二倍罰
鍰計一、○一六、○七四元，並依同條例第四十四條之規定追徵所漏進口稅捐四三九
、八四四元，另按貨物稅條例第三十二條第十款規定，科處所漏貨物稅稅額五倍罰鍰
計一、九五五、九○○元。原告不服，聲明異議，未獲變更（被告八十六年十二月二
十四日以基普業二字第八六一三八四六一號通知書），原告仍不服，提起訴願、再訴
願均遭駁回，遂向本院提起本訴。茲摘兩造訴辯意旨如次：
原告起訴意旨略謂︰本案為財政部八十七年十一月十九日台財訴第00000000
0號（案號：第八七一二八四號）被告以八十二年十二月十三日大正報關行代原告遞
送第ＡＡ／八二／七二六一／○二四七號進口報單內所列貨物原申報為：
ELECTRONIC GOODS
AUDIO PORDUCTS & ACCESSORY
1."JVC" HI FI COMPO 700SET l0500KGＺ 00000000000 00％ 0000000
  000000 SYSTEM MODEL NO: MX-S2 貨物稅率：10％ 貨物稅額：479359
2."JVC" HI FI COMPO  450SET 8100KGＺ 00000000000 00％ 0000000
  000000 SYSTEM MODEL NO: MX-S4 (CA-MXS4BK SP-MXC5BK) 貨物稅率：10％貨物稅
  額：385200
3."JVC" MICOR COMPONENT  115SET l035KGＺ 00000000000 00％ 0000000  00000
  SYSTEM MODEL NO:UX-T1 貨物稅率：10％ 貨物稅額：644339
經查核結果發覺虛報貨物價值繳驗變造發票，核計漏關稅三九一、一八九元為由，並
以貨物稅條例第三十二條第十款及海關緝私條例第三十七條及四十四條分別論處，經
查與事實完全不符。本案係財政部賦稅署查核原告八十二年度於香港匯豐銀行台北分
行支付新加坡供應商 SPECTRA EXIM PTE LTD 之貨款為新台幣一一、四三○、一五○
元與申報進口價格八、○四三、二二八元差額三、九二三、七四五元，認定係低報貨
物進口價格‧並以 INVOICE、PAKING  LIST、BILL OF LANDING 等單據為證據。被告
依賦稅署函送資料處罰應係誤解，因為原告負責人甲○○與新加坡供應商   SPECTRA
EXIM PTE LTD 公司經理 LOH KWAIWENG  於大陸合資生意，代墊美金三六四、○○○
元，甲○○分四次匯還，有臺灣台北地方法院第一九○一八六號認證書可以證明，足
以說明原告確無低報進口價格。銀行附款並非實際之買賣價格，應以原告帳冊為準，
因為該全部貨物已於國內出售，而且原告全部開立發票給予國內買受人，如依原處分
查核價格為進口價格，則會變成虧損，俗話說：「殺頭生意有人做，虧本生意沒人做
」，原告豈為做虧本生意之理？結匯只是付款工具，所有結匯之單據也只是配合付款
所準備，換言之一筆結匯金額可以是單一次進口貨物之交易價格，也可能是包括其他
用途之款項，單憑結匯單據及認為實際交易價格，顯然過於武斷。更何況原告負責人
甲○○積欠勞先生之金錢分批與貨款匯還給新加坡勞先生有何不可？財政部駁回再訴
願主要以臺灣台北地方法院之認證書內容真偽不在認證範圍內為駁回之唯一理由。試
想新加坡供應商  LOH 經理干里迢迢來證明事實，被告加以推翻，如何令人信服呢？
而且原告遭受處分乙案係由財政部賦稅署在查核原告申報八十三年營所稅時發現，即
移海關處分，但原告帳載資料與報關資料相符，卻未告知海關、何況原告之帳載資料
進口金額與課稅資料歸戶清單互相勾稽結果如何才是事實之關鍵，這一點請被告查明
。查監察院八十七年一月二日院台財字八六二二○二一五號函曾糾正海關對於該信
用狀金額或結匯金額與申報價格或國外出口商開立之發票不一致時，仍應斟酌其他文
件審慎認定交易價格，不應逕以信用狀金額為依據追繳科罰以符實際，亦可以證明本
案原處分、訴願及再訴願決定確有不當。原告另提出補充理由為：按「人民違反法律
上之義務而應受行政罰之行為，法律無特別規定時，雖不以出於故意為必要，仍須以
過失為其責任條件。但應受行政罰之行為，僅須違反禁止規定或作為義務，而不以發
生損害或危險為其要件者，推定為有過失，於行為人不能舉證證明自己無過失時，即
應受處罰。行政法院六十二年度判字第三○號判例謂：『行政罰不以故意或過失為責
任條件，』及同年度判字第三五○號判例謂：『行政犯行為之成立，不以故意為要件
，其所以導致偽報貨物品質價值之等級原因為何，應可不問』其與上開意旨不符部分
，與憲法保障人民權利之本旨牴觸，應不再援用」。司法院大法官會議釋字第二七五
號著有解釋。而其理由書中亦謂「人民因違反法律上義務而應受之行政罰，係對人民
之制裁，原則上行為人應有『可歸責之原因』，故於法律無特別規定時，雖不以出於
故意為必要，但仍須以過失為其責任條件，然為維護行政目的之實現，兼顧人民權利
之保障，應受行政罰之行為，僅須違反禁止規定或作為義務，而不以發生損害或危險
為其要件者，推定為有過失，於行為人不能舉證證明自己無過失時，即應受處罰。行
政法院六十二年度判字第三○號判例謂：『行政罰不以故意或過失為責任條件』，及
同年度判字第三五○號判例謂：『行政犯行為之成立，不以故意為要件，其所以導致
偽報貨物品質價值之等級原因為何，應可不問』失之寬泛。其與上開意旨不符部分，
與憲法保障人民權利之本旨牴觸，應不再援用。」衡諸上開解釋可知，對於人民應受
行政罰之行為，原則上行為人應有可歸責之原因始足當之；於法律無特別規定時，雖
不以出於故意為必要，但仍須以「過失」為「責任條件」。然查本件再訴願決定理由
二第十六行卻認「核其所為，縱非故意，亦難說無過失，依法自應論處︰︰︰」云云
。惟稱過失者係指應注意，能注意，而不注意，以及行為人對於犯罪之事實，雖預見
其能發生，而確信其不發生者而言。本件原告負責人甲○○因與新加坡供應商SPECTR
A  EXIM PTE LED 公司經理 LOH KWI WENG 於大陸合資生意，代墊美金三六四、○○
○元，甲○○分四次匯還，有台灣台北地方法院第一九○一八六號認證書可資覆按，
足證所述為實，況銀行付款並非實際之買賣價格，應以原告之帳冊為準，因該全部貨
物已於國內出售，且原告亦依規定開立發票予國內買受人，如依原處分查核價格為進
口價格，則會變成虧損，而原告營運正常，豈有以低於成本價格出售貨物之理，足證
被告之認定事實違反經驗法則，且本案原告進口程序，出售程序，會計記帳均符合相
關法令規定，並無任何可歸責原因，然再訴願決定不察，未經任何舉證即強認原告有
所過失，殊嫌率斷。查「關稅法第十二條至十二條之六，既已明文規定進口貨物完稅
價格應依該順序核定之，海關自應遵循辦理，不應選擇性適用。如確實無法依關稅法
第十二條至十二條之五之價格核定，僅得依關稅法第十二條之六以查得之資料核定者
，亦應將調查過程及取得資料告知進口商，請其舉證或說明，避免產生爭議。亦即其
訪價程序應透明化，且有具體依據，尚不得空言指摘，令進口商難以甘服。至於信用
狀金額或結匯金額與申報價格或國外出口商開立之發票金額不一致時，仍應參酌其他
文件審慎認定其交易價格，不應逕以信用狀金額為依據追徵科罰，以符實際」。監察
院前於八十七年一月二日院台財字第八六二二○○二一五號函知財政部所財調查意
見一中已予指明。惟本件自被告即基隆關稅局，至原決定機關財政部關稅總局，以迄
再訴願決定機關財政部，對原告所提各項事證資料，僅以書面審查之方式，逕認原告
有繳驗不實發票之情事，以原告迭執陳詞，難認有理，駁回原告之異議，訴願及再訴
願，對於所謂原告有「繳驗不實發票」、「虛報進口貨物價格」「逃漏關稅」及「貨
物稅」等，均未遵照上開監察院函所指「應將調查過程及取得資料告知進口商，請其
舉證或說明，避免產生爭議」之意旨踐行調查程序；復查關稅法第二十一條規定：為
查明進口貨物之正確完稅價格，除參考第七條及第八條規定之證件外，得採取左列措
施：一檢查該貨物之買賣雙方有關售價之其他文件。二調查該貨物及同樣或類以貨物
之交易價格或國內銷售價格，暨查閱其以往進口時之完稅價格紀錄。三調查其他廠商
出售該貨物及同樣或類做貨物之有關帳簿及單證。四調查其他與核定完稅價格有關資
料。然本件各級處分機關無視此一規定之法旨，採取檢查文件、調查紀錄、簿冊等有
關資料之程序，均以書面審查而片面認定錯誤之事實，顯然違反正當法律程序。且結
匯僅係付款之工具，結匯之單據僅能證明原告該次結匯之付款金額，而結匯金額除可
能係單次進口或多次進口之交易價格外，亦可能包含其他用途之付款，除有其他具體
證據可證明該結匯單據即該次實際交易價格外，否則即不能擅自認定該結匯單據及該
次之實際交易價格，況賦稅署查察原告公司帳冊時，並未發現任何不實之情事，參此
前述監察院函附意見一所揭諸「至於信用狀金額或結匯金額與申報價格或國外出口商
開立之發票金額不一致時，仍應參酌其他文件審慎認定其交易價格，不應逕以信用狀
金額為依據追徵科罰，以符實際」之意旨以觀，本件被告僅就結匯水單與銀行發票不
合，未調查其他證據，或說明不採原告公司所提之理由，即強行認定原告「繳驗不實
發票」，不僅草率，更難成立。查所謂偽造發票，乃無權製作而摹造，而變造發票者
，像指於原來真正之發票上加以虛偽之記載或刪改等，至於不實之發票，則係指為不
實數額之記載而言。本件被告等認定原告「本案原告等繳驗不實發票，事證明顯」云
云，惟究係如何不實，並未於理由中詳為指駁，僅以原告所陳「顯為事後卸責之詞」
、「原處分並無不合」、「原告短缺相同理由」等空泛之詞，片面否定原告所繳驗之
發票係屬不實，實難令甘服。另併合處罰牴觸鈞院統一見解！按同一行為可否科處二
次行政罰、實務上有以併罰方式處理者，有持一事不二罰者，有採吸收關係者，或以
法條競合（即想像競合）從一重處斷方式處理，或認處罰構成要件不同，應併合科罰
者，甚有完全否定吸收或從重之原則。在稅法上之行為罰與漏稅罰競合情形，鈞院曾
數度召開庭長評事聯席會議加以討論，結論或基於吸收關係，或一以法條競合為由，
然不採併合處罰，而以從重處斷為鈞院統一見解。本件實已明顯採取併罰之方式，致
與前述鈞院既不採合併處罰，而以從重處斷之統一見解相牴觸。況監察院於八十七年
一月二日院台財字第八六二二○○二一五號函附調查意見二亦指明「有關進口商報
運貨物進口有繳驗不實發票或憑證情事，同時觸犯海關緝私條例第三十七條第一項第
三款及貨物稅條例第三十二條第十款之規定，依行政法院庭長評事聯席會議之決議，
多數採取應予併罰之意見，故海關處理類似案件採取併罰之處分，雖非無據，惟是否
有一行為兩罰之嫌，仍應由主管機關就擇一處罰或併罰之方式何者為宜，予以通盤分
析研究，作出確論，俾資遵循」。退萬步言，縱原告於本件應受處分（假設語）亦應
從重處斷，而非合併處罰，然各級處分均無視鈞院之議決及監察院之函示，而以海關
緝私條例第三十七條第一項第三款及第四十四條前段、貨物稅條例第十七條、第二十
三條第二項及第三十二條第十款等規定，為併合處罰原告之理由，其適用法律顯有違
誤。又按「從價課徵關稅之進口貨物，其完稅價格以該進口貨物之交易價格作為計算
根據。前項交易價格，係指進口貨物輸出國銷售至中華民國實付或應付之價格。︰︰
︰。海關對納稅義務人提出之交易文件或其內容之真實性或正確性存疑，納稅義務人
未提出說明或提出說明後，海關仍有合理懷疑者，視為無法按本條規定核估其完稅價
格」，關稅法第十二條第一、二、四項定有明文，然除按「進口貨物之交易價格」為
完稅價格外，我國關稅法亦有另外五種關稅之估價方法可予以採用，1.進口貨物之完
稅價格，不合於第十二條之規定核定者，海關得按該貨物出口時或出口前、後銷售至
中華民國之同樣貨物之交易價格核定之。核定時應就交易型態、數量及運費等影響價
格之因素作合理調整。（關稅法第十二條之二第一項）2.進口貨物之完稅價格，不合
於第十二條、第十二條之二之規定核定者，海關得按該貨物出口時或出口前、後銷售
至中華民國之類似貨物之交易價格核定之。核定時應就交易型態、數量及運費等影響
價格之因素作合理調整。（關稅法第十二條之三第一項）3.進口貨物之完稅價格，不
合於第十二條、第十二條之二、第十二條之三之規定核定者，海關得按國內銷售價格
核定之。（關稅法第十二條之四第一項）4.進口貨物之完稅價格，不合於第十二條、
第十二條之二、第十二條之三及第十二條之四之規定核定者，海關得按計算價格核定
之。（關稅法第十二條之五第一項）5.進口貨物之完稅價格，不合於第十二條、第十
二條之二、第十二條之三、第十二條之四及第十二條之五規定核定者，海關得依據查
得之資料，以合理方法核定之。依前項規定核定完稅價格者，經納稅義務人請求，海
關應以書面告知其核估方法。（關稅法第十二條之六第一、二項）。本件被告既懷疑
原告所提之發票及台灣台北地方法院第一九○一八六號認證書等有關交易文件，依前
述關稅法第十二條第四項之規定，被告依法即應採取另外五種估價方法核定完稅價格
，始為適法。關稅法第二十一條規定：「為查明進口貨物之正確完稅價格，除參考第
七條及第八條規定之證件外，得採取左列措施：一檢查該貨物之買、賣雙方有關售價
之其他文件。二調查該貨物及同樣或類似貨物之交易價格或國內銷售價格，暨查閱其
以往進口時之完稅價格紀錄。三調查其他廠商出售該貨物及同樣或類似貨物之有關帳
簿及單證。四調查其他與核定完稅價格有關資料」，本件原告自新加坡進口系爭電器
音響，除新加坡與我國貿易頻繁外，本件系爭貨物又係極為普遍之商品，在市場上流
通眾多，且我國在新加坡亦派駐有經貿代表人員，負有查價之重要任務，被告極易採
取調查該貨物及同樣或類似貨物之交易價格，或國內銷售價格，暨調查其以往進口時
之完稅價格紀錄，亦可調查其他廠商出售該貨物及同樣或類似貨物之有關帳簿及單證
，或調查其他與核定完稅價格有關資料等查價措施，然被告對前述諸多方法均不採行
，僅以空泛之詞，片面否定原告所繳驗之發票及法院之認證書為不實，實有違行政便
民之旨趣，亦難令人甘服。查發票為私文書之一種，其偽造可分為二種型態，一為無
製作權人未經他人之授權，而逕以該他人之名義所製作者，如本案進口音響均係原告
與新加坡供應商 SPECTRA EXIM PTE LED 公司交易，該公司自屬有權製作。另一種為
雖係有製作權人所作文書，但其記載內容不實，即實際成交價格與發票記載價格並非
一致，然該供應商前已證明發票記載價格為實際交易價格，且財政部賦稅署業已就本
案相關資料查核詳明，原告並據以繳納營利事業所得稅完竣，稅捐稽徵機關就原告在
國內出售系爭商品之交易程序及價格均已予認定，並無任何不實，故被告若認系爭發
票不實，則依法應負舉證之責任，否則其認定即非適法。綜上所述，被告原處分及訴
願、再訴願決定均嚴重違法，爰求為判決，將再訴願決定、訴願決定及原處分均撤銷
等語。
被告答辯意旨略謂︰按「報運貨物進口而有左列情事之一者，得視情節輕重，處以所
漏進口稅額二倍至五倍之罰鍰，或沒入或併沒入其貨物：一︰︰︰三繳驗偽造、變造
或不實之發票或憑證。」及「有違反本條例情事者，除依本條例有關規定處罰外，仍
應追徵其所漏或沖退之稅款。」分別為海關緝私條例第三十七條第一項第三款及第四
十四條前段所明定。次按「國外進口應稅貨物之完稅價格，應按關稅完稅價格加計進
口稅捐及商港建設費之總額計算之。」、「進口應稅貨物，納稅義務人應向海關申報
，並由海關於徵收關稅時代徵之。」及「納稅義務人有左列情形之一者，除補徵稅款
外，按補徵稅額處五倍至十五倍罰鍰：十國外進口之應稅貨物，未依規定申報者。」
分別為貨物稅條例第十八條、第二十三條第二項及第三十二條第十款所規定。本案原
告違法行為有如前述，殊堪認定，被告依前揭法條論處，於法並無不合。訴訟理由三
稱：「原告負責人甲○○與新加坡供應商︰︰︰於大陸合資生意︰︰︰甲○○分四次
匯還，有台灣台北地方法院第一九○一八六號認證書可以證明」乙節，查該院於前開
認證書上加蓋有「僅證明後附之簽名蓋章屬實，其內容之真偽不在認證範圍之內」章
戳，則原告以該認證書證明其確無低報系爭來貨之進口價格，顯不足採。訴訟理由四
、五稱：「銀行付款並非實際之買賣價格，應以原告帳冊為準︰︰︰」及「結匯只是
付款工具︰︰︰也可能是包括其他用途之款項︰︰︰原告負責人甲○○積欠勞先生之
金錢分批與貨款匯還給新加坡勞先生︰︰︰」等節，查系爭來貨係依據財政部賦稅署
所提供原告進口託收結匯銀行之存檔發票所載實際交易價格核估其價格，且據財政部
關稅總局驗估處查證結果，原告結匯金額亦與前開結匯銀行之存擋發票所載價格相符
，足證原核估之依據即為關稅法第十二條所稱之實際交易價格，原告所稱實不足採信
。次查原告償還勞先生代墊投資款乙節，按財政部賦稅署於查核本案過程中，發現原
告及其股東多次匯付鉅額外匯予其他新加坡地區國外供應商之情形，其結匯原因均註
明為「還款」，原告於受訪時稱該等款項有部分係請受款人代轉與友人之投資款，而
系爭來貨供應商 SPECTRA EXIM PTE LTD 亦位於新加坡地區，退而言之，如確有上開
墊款事實，原告可採類似方式或直接匯付或其他方式償還之，何需甘冒以不實資料報
關致違章漏稅受罰之險，故其所稱，顯不合常理。訴訟理由六稱：「︰︰︰原告遭受
處分乙案係由財政部賦稅署在查核原告申報八十三年營所稅發現︰︰︰但原告帳載資
料與報關資料相符︰︰︰」乙節，查本案係財政部賦稅署查核原告八十二年度營利事
業所得稅案時發現，非原告所稱八十三年營所稅發現，合先陳明。次查原告八十二年
度帳載進口貨物成本，係按貨物進口價格加計進口相關費用列報，其中貨物進口價格
係以原告向被告之進口報單申報之貨物價格作為記帳憑證，因之其帳載貨物進口價格
與報關資料相符應屬必然，惟該進口報單既以不實進口資料填報，則該帳冊即為不實
貨物進口價格之登載，換言之，原告為達低報貨物進口價格之目的，既以繳驗前揭不
實進口資料報關在先，斷不可能再按實際貨物進口價格登載帳冊，其理至明，因之，
本案豈可以帳載不實之貨物進口價格驗證其報關資料之真實性。原告以帳載資料與報
關資料相符為由：主張貨物進口價格報關資料為真乙節，顯係倒果為因，搪塞狡辯之
詞，其主張不足為證。訴訟理由七稱：「︰︰︰仍應參酌其他文件審慎認定交易價格
，不應逕以信用狀金額為依據︰︰︰」乙節，查本案進口貨物交易價格係根據原告進
口託收結匯款銀行付款資料及國外供應商 SPECTRA EXIM PTE LTD 要求付款之INVOIC
E、PACKING'BKLL OF LADING 等單據，對於該等貨物之品名、數量、規格、價格及裝
載進口之貨櫃號碼均有明確登載，該貨款並經原告於香港上海匯豐銀行台北分行如數
支付，其交易實情足堪採認，被告依規定論處，於法並無違誤。綜上所述，被告所為
處分及維持原處分之決定，認事用法，洵無不合，原告之訴，難謂有理由，爰求為判
決，駁回原告之訴等語。
    理  由
按「報運貨物進口而有左列情事之一者，得視情節輕重，處以所漏進口稅額二倍至五
倍之罰鍰，或沒入或併沒入其貨物：一︰︰︰三繳驗偽造、變造或不實之發票或憑證
。」及「有違反本條例情事者，除依本條例有關規定處罰外，仍應追徵其所漏或沖退
之稅款。」分別為海關緝私條例第三十七條第一項第三款及第四十四條前段所明定。
次按「國外進口應稅貨物之完稅價格，應按關稅完稅價格加計進口稅捐及商港建設費
之總額計算之。」、「進口應稅貨物，納稅義務人應向海關申報，並由海關於徵收關
稅時代徵之。」及「納稅義務人有左列情形之一者，除補徵稅款外，按補徵稅額處五
倍至十五倍罰鍰：十國外進口之應稅貨物，未依規定申報者。」分別為貨物稅條例第
十八條、第二十三條第二項及第三十二條第十款所規定。又「從價課徵關稅之進口貨
物，其完稅價格以該進口貨物之交易價格作為計算根據。」關稅法第十二條第一項亦
予明定。本件原告於八十二年十二月十三日委由訴外人大正報關有限公司向被告申報
自新加坡進口電器音響乙批（報單號碼：第ＡＡ／八二／七二六一／○二四七號），
報進口稅則第八五二七‧三一‧○○‧○○－一號，稅率百分之十五，貨物稅稅率百
分之十，完稅價格八、○四三、二二八元，經財政部關稅總局驗估處八十六年七月十
七日台總局驗字第八六二○○八六二號函查核結果，本案來貨實際完稅價格應為一一
、四三○、一四一元之事實，有對於系爭貨物之品名、數量、規格、價格及裝載進口
之貨櫃號碼相符之原告進口託收結匯款銀行香港上海匯豐銀行台北分行付款資料及其
國外供應商 SPECTRA EXIM PTE LTD 要求付款之 INVOICE PACKING,BKLL OF LADING
等單據附財政部八十六年五月二十四日台總局驗字第八六一九九○九七四號函及財政
部關稅總局八十六年七月十七日台總局驗字第八八二○○八六二號函附原處分卷可稽
，是原告顯有繳驗不實發票，虛報進口貨物價格，偷漏關稅、貨物稅之行為，洵堪認
定，揆之首揭說明，被告以八十六年第八六二二四七號處分書，依據海關緝私條例第
三十七條第一項規定，科處所漏進口稅額二倍罰鍰計一、○一六、○七四元，並依同
條例第四十四條之規定追徵所漏進口稅捐四三九、八四四元，另按貨物稅條例第三十
二條第十款規定，科處所漏貨物稅稅額五倍罰鍰計一、九五五、九○○元，並無違誤
，一再訴願決定遞予維持，均無不合。原告雖訴稱：被告認為原告虛報貨物價值繳驗
變造發票，逃漏關稅係誤解，因原告負責人甲○○與新加坡供應商   SPECTRA  EXIM
PTE LTD 公司經理 LOH KWAI WENG  於大陸合資生意，代墊美金三六四、○○○元，
甲○○分四次匯還，有臺灣台北地方法院第一九○一八六號認證書可以證明。銀行附
款並非實際之買賣價格，應以原告帳冊為準，因為該全部貨物已於國內出售，而且原
告全部開立發票給予國內買受人，如依原處分查核價格為進口價格，則會變成虧損，
原告豈為做虧本生意之理？一筆結匯金額可以是單一次進口貨物之交易價格，也可能
是包括其他用途之款項，單憑結匯單據及認為實際交易價格，顯然過於武斷。依監察
院八十七年一月二日院台財字八六二二○二一五號函示，海關對於核信用狀金額或
結匯金額與申報價格或國外出口商開立之發票不一致時，仍應斟酌其他文件審慎認定
交易價格，不應逕以信用狀金額為依據追繳科罰。被告之認定事實違反經驗法則，且
本案原告進口程序，出售程序，會計記帳均符合相關法令規定，並無任何可歸責原因
。被告僅就結匯水單與銀行發票不合，未調查其他證據，或說明不採原告公司所提之
理由，即強行認定原告繳驗不實發票，不僅草率，更難成立。又被告認定原告繳驗不
實發票，並未於理由中詳為指駁，實不甘服。退步言，縱原告於本件應受處分，亦應
從一重處斷，而非合併處罰。復被告極易採取調查該貨物及同樣或類似貨物之交易價
格，或國內銷售價格，暨調查其以往進口時之完稅價格紀錄，亦可調查其他廠商出售
該貨物及同樣或類似貨物之有關帳簿及單證，或調查其他與核定完稅價格有關資料等
查價措施，被告均不為調查，有未盡調查之能事，被告若認系爭發票不實，依法應負
舉證之責任云云。惟查，依原處分卷內所附原告進口託收結匯款銀行付款資料及新加
坡供應商 SPECTRA EXIM PTE LTD 要求付款之發票、倉單、提貨單等單據之記載，可
知：本件貨物之交易價格為新加坡幣六七八、七五○元，折合新臺幣一一、四三○、
一五○元；另前開文書均係就本件貨物之進口所作，其有關記載悉屬一致；又本件貨
款業經原告於香港上海匯豐銀行臺北分行如數結匯支付，由此足認本件貨物之交易價
格為一一、四三○、一五○元，本件被告依前開文書，據以認定本件貨物之交易價格
一一、四三○、一四一元應屬相當，核與關稅法第十二條第一項、第二十一條規定所
定無違，難謂被告之審查違反法定程序。原告雖主張被告於核定本件貨物完稅價格時
，未依關稅法第十二條之二至第十二條之五規定，參考其他證件或未依必要之查證措
施，顯未盡調查能事，復違背監察院八十七年一月二日院台財字八六二二○○二一
五號函示意旨云云，然因本件貨物已可依關稅法第十二條第一項規定核定完稅價格，
已無適用同法第十二條之二至第十二條之五規定之餘地，與前開監察院函所述「依關
稅法第十二條之六以查得之資料核定者，亦應將調查過程及取得資料告知進口商，請
其舉證或說明，避免產生爭議。」之意旨無涉；又因被告已參考多項查得之文書而為
核定，非徒以單一文書為認定依據，是亦無違於前開監察院函所示「至於信用狀金額
或結匯金額與申報價格或國外出口商開立之發票金額不一致時，仍應參酌其他文件審
慎認定其交易價格，不宜逕以信用狀金額為依據追徵科罰」等意旨；原告此項主張，
尚非可採。原告另主張結匯金額並非即本件交易價格，超出申報價格部分，係原告之
代表人用以清償其對新加坡出口商公司經理勞先生之私人借款云云，並提出臺灣臺北
地方法院認證書一件為證，惟觀之原告所提出之臺灣臺北地方法院認證書，其上載有
「僅證明後附文件之簽名蓋章屬實，其內容之真偽不在認證範圍之內」之文句，是憑
該認證書，僅能證明認證書上之簽名係新加坡出口商公司經理勞先生親自簽名，尚難
逕認該認證書之記載為真。再者，該出口商出具低於實際進口價格之發票與原告，應
認其係為使原告得申報較低之進口價額，應足認兩者間就此已為通謀虛偽意思表示於
先，該出口商自可能簽立上開認證書以自圓其說於後，且該認證書所說明者為原告代
表人與出口商之經理私人間之借款，與系爭貨款純係二公司間之貨款，尚難混為一談
；再參諸原處分卷內所附、民間匯出款項結購外匯申報書所載，原告代表人常以私人
名義另行匯款至新加坡以清償私人欠款之結匯一節，苟原告確有上開墊款事實，原告
原可採類似方式或直接匯付或其他方式償還之，何需甘冒以不實資料報關致違章漏稅
受罰之險，是上開認證書尚難推翻原告在結匯文件所自認結匯款係來貨價款之認定。
同理，原告為自圓其說，自係以申報進口貨價登列其帳冊，則其帳冊亦不足以推翻原
處分之上開認定違章事實。復觀原處分卷內原告提出之發票與其向銀行辦理結匯之發
票，二者並不相同，而前者所載之貨物價格並非實際交易價格，已如前述，則原告所
繳驗者乃係貨物價格記載不實之發票，其所為就進口貨物之申報，亦有違規定，自應
認其有海關緝私條例第三十七條第一項第三款所定繳驗不實發票之行為，及貨物稅條
例第三十二條第十款所定之未依規定申報進口貨物之行為。又原告為本件貨物之買受
人，對其進口貨物之價格，自係知之甚稔，乃竟繳驗不實發票並虛報進口貨物價格，
顯有可歸責事由；又縱前開行為非原告所為，而係其所委託代其報關之大正報關行所
為，則原告關於報關人員之選任，亦非無過失，此項過失仍應認係可歸責於原告之事
由。至原告另前開各項罰鍰應從一重處罰之主張部分，因海關緝私條例第三十七條第
一項第三款規定，係以繳驗偽造、變造或不實之發票或憑證致逃漏進口稅為其處罰要
件，而貨物稅條例第三十二條第十款則以國外進口之應稅貨物未依規定申報致逃漏貨
物稅為科罰要件，兩者處罰之目的（一為進口稅，一為貨物稅）、違規構成要件及處
罰要件均非相同，自應併罰。（本院八十五年九月份庭長評事聯席會議之決議參照）
是原告主張此部分應從一重處罰，顯有誤會。綜上所述，本件原告繳驗不實發票，且
未依規定申報進口貨物，進而逃漏關稅及貨物稅，被告乃依據海關緝私條例第三十七
條第一項規定，科處所漏進口稅額二倍罰鍰計一、○一六、○七四元，並依同條例第
四十四條之規定追徵所漏進口稅捐四三九、八四四元，另按貨物稅條例第三十二條第
十款規定，科處所漏貨物稅稅額五倍罰鍰計一、九五五、九○○元，核無不合，訴願
決定及再訴願決定遞予維持，亦無違誤，原告起訴意旨並無理由，應予駁回。
據上論結，本件原告之訴為無理由，爰依行政訴訟法第二十六條後段，判決如主文。
中    華    民    國     八十九      年      四      月      二十       日
                    行 政 法 院 第 二 庭
                                審 判 長 評  事      陳  石  獅
                                         評  事      姜  仁  脩
                                         評  事      彭  鳳  至
                                         評  事      黃  合  文
                                         評  事      王  立  杰
右  正  本  證  明  與  原  本  無  異
                                         法院書記官  王  福  瀛
中    華    民    國     八十九      年      四      月     二十        日


司法院資訊處製作；財團法人民間司法改革基金會備份。
